臺灣彰化地方法院北斗簡易庭民事判決
111年度斗簡字第105號
原      告  范玉翠  
訴訟代理人  廖奕婷律師(法扶律師)
被      告  陳碧鳳  
上列當事人間請求返還借款事件，本院於民國111年9月20日言詞
辯論終結，判決如下：
    主      文
被告應給付原告新臺幣貳拾玖萬玖仟壹佰元，及自民國一一一年
一月十四日起至清償日止，按年息百分之五計算之利息。
原告其餘之訴駁回。
訴訟費用由被告負擔十分之六，餘由原告負擔。
本判決第一項得假執行；但被告如以新臺幣貳拾玖萬玖仟壹佰元
為原告預供擔保，得免為假執行。
    事實及理由
一、原告主張：被告於附表所示時間向原告借款如附表所示款項
    ，但被告迄今仍未清償，故原告依消費借貸法律關係，請求
    被告返還借款新臺幣(下同)499,100元等語，並聲明：被告
    應給付原告499,100元及自起訴狀繕本送達翌日起至清償日
    止，按年息5%計算之利息。
二、被告則以：伊有收到原告交付399,100元。附表編號1所示之
    100,000元伊沒有跟原告借款。又附表編號2、3、4、5、7、
    9、11、12所示款項，是伊跟原告借的，原告交給伊的，但
    伊已清償原告294,400元。另附表編號6、8、10所示款項是
    原告跟伊借錢，原告還給伊的等語，並聲明：原告之訴駁回
    。 
三、本院之判斷：　
　㈠按稱消費借貸者，謂當事人一方移轉金錢或其他代替物之所
    有權於他方，而約定他方以種類、品質、數量相同之物返還
    之契約。當事人之一方對他方負金錢或其他代替物之給付義
    務而約定以之作為消費借貸之標的者，亦成立消費借貸；借
    用人應於約定期限內，返還與借用物種類、品質、數量相同
    之物，未定返還期限者，借用人得隨時返還，貸與人亦得定
    1個月以上之相當期限，催告返還。民法第474條、第478條
    分別有明文規定。
  ㈡又按請求履行債務之訴，除被告自認原告所主張債權發生原
    因之事實外，應先由原告就其主張此項事實，負舉證之責任
    ，必須證明其為真實後，被告於其抗辯事實，始應負證明之
    責任，此為舉證責任分擔之原則。所以，當事人主張與他方
    有消費借貸關係存在者，應該就該借貸意思互相表示合致及
    借款已經交付的事實，負舉證責任。
  ㈢就附表編號2、3、4、5、7、9、11、12所示款項部分：
　  原告主張被告於附表編號2、3、4、5、7、9、11、12所示時
    間向原告借款如附表編號2、3、4、5、7、9、11、12所示款
    項等語，並提出存款收執聯、匯款申請書、存摺內頁及兩造
    對話內容譯文為證，被告對此先於本院111年3月29日訊問時
    陳述伊有收到附表所示499,100元，但該499,100元是原告還
    給伊之欠款，並非是伊向原告借款等語，又後於本院111年5
    月31日審理時自承附表編號1所示100,000元，伊沒有跟原告
    借款，伊有收到原告交付之399,100元，而附表編號2、3、4
    、5、7、9、11、12所示款項，是伊跟原告借的，原告交給
    伊的。另附表編號6、8、10所示款項是原告跟伊借錢，原告
    還給伊的等語，倘被告未積欠原告附表編號2、3、4、5、7
    、9、11、12所示款項，被告又豈有可能在本院111年5月31
    日審理時改口自承附表編號2、3、4、5、7、9、11、12所示
    款項，是被告向原告借的，由原告交給被告，並明確區隔附
    表編號6、8、10所示款項是原告跟伊借錢，原告還給伊的，
    以及附表編號1所示100,000元，被告沒有跟原告借款等語，
    甚至兩造對於不爭執對話內容又豈會出現被告積欠原告欠款
    ，而原告向被告催討之對話內容，是應以被告於本院111年5
    月31日審理時上開陳述為可信，本院依上開調查證據之結果
    ，自堪信原告此部分主張為真實。
  ㈣就附表編號1所示款項部分：
　　原告主張被告於附表編號1所示時間向原告借款如附表編號1
    所示款項，原告以現金100,000元交付被告等語，並提出兩
    造對話內容譯文為證，被告對此陳述不一，但應以被告於本
    院111年5月31日審理時上開陳述為可信即附表編號1所示100
    ,000元伊沒有跟原告借款等語，然觀以原告所提兩造對話內
    容譯文，雖有提及被告積欠原告欠款，而原告向被告催討之
    對話內容，但未提及被告於107年9月間以結婚為由向原告借
    款100 ,000元，且原告交付被告100,000元現金之對話內容
    ，而原告對此亦未再舉證原告有基於借貸意思交付100,000
    元與被告，自難認兩造間存有100,000元之消費借貸關係。
　㈤就附表編號6、8、10所示款項部分：
　　原告主張被告於附表編號6、8、10所示時間向原告借款如附
    表編號6、8、10所示款項等語，並提出存款收執聯及兩造對
    話內容譯文譯文為證，被告對此陳述不一，但應以被告於本
    院111年5月31日審理時上開陳述為可信即附表編號6、8、10
    所示款項是原告跟伊借錢，原告還給伊的等語，然原告所提
    存款收執聯至多只能證明原告有交付附表編號6、8、10所示
    款項與被告，無法遽以佐證原告是基於借貸之意交付附表編
    號6、8、10所示款項與被告，再觀以原告所提兩造對話內容
    譯文，雖有提及被告積欠原告欠款，而原告向被告催討之對
    話內容，但未提及被告是基於借貸之意於附表編號6、8、10
    所示時間交付附表編號6、8、10所示款項與被告之對話內容
    ，而原告對此亦未再提出證據證明，自難認兩造間存有附表
    編號6、8、10所示款項之消費借貸關係。
　㈥又起訴狀繕本之送達自可認已對被告為催告，且截至言詞辯
    論之日止逾一個月以上，縱借貸未定有返還期限，亦可認與
    民法第478條規定相符（最高法院70年台上字第2011號判例
    意旨參照）。被告欠有原告如附表編號2、3、4、5、7、9、
    11、12所示款項，雖被告抗辯伊已清償原告294,400元等語
    ，並提出自行記錄清償原告294,400元之文件為證，但此情
    狀為原告所否認，而被告此部分自行記錄清償原告294,400
    元之文件，並不足佐證被告此部分抗辯為真正，是被告上開
    所辯難以採信被告此部分抗辯為真。而原告以本件起訴狀繕
    本送達為催告被告還款的意思表示，而且在111年1月13日送
    達被告，於111年9月20日言詞辯論時被告仍然未還款，足認
    原告已定一個月以上的相當期限催告被告還款，依照上開規
    定及說明，被告在受催告後即應償還系爭借款。所以原告依
    照消費借貸法律關係，請求被告給付附表編號2、3、4、5、
    7、9、11、12所示款項，自屬有據。
四、綜上所述，原告依照消費借貸的法律關係，請求被告給付附
    表編號2、3、4、5、7、9、11、12所示款項共計299,100元
    及自起訴狀繕本送達翌日即111年1月14日起到清償日止，按
    照年息5%計算的利息，為有理由，應該准許；逾此範圍之請
    求，為無理由，應予駁回。
五、本判決係依民事訴訟法第427條第1項訴訟適用簡易程序所為
    被告敗訴之判決，依同法第389條第1項第3款規定，應依職
    權宣告假執行，並依同法第392條第2項規定，依職權宣告被
    告如供擔保，得免為假執行。
六、本件事證已臻明確，兩造其餘攻擊防禦方法及未經援用之證
    據，經審酌後核與判決結果不生影響，爰不一一論述，附此
    敘明。
七、訴訟費用負擔之依據：民事訴訟法第79條。本件第一審裁判
    費，前經原告聲請訴訟救助並經本院以111年度斗救字第1號
    裁定准許，本院依兩造之勝敗比例酌定訴訟費用負擔，爰判
    決如主文第3項所示。
中　　華　　民　　國　　111 　年　　10　　月　　18　　日
                  臺灣彰化地方法院北斗簡易庭
                          法  官  楊鑫忠
以上正本係照原本作成。
如對本判決不服提起上訴，應於送達後20日內，向本院提出上訴
狀並表明上訴理由(須按對造人數附繕本) 。
中　　華　　民　　國　　111 　年　　10　　月　　18　　日
                          書記官  張清秀　　
　　
附表：

編號 時間 金額（新臺幣） 1 107年9月間 100,000元 2 107年11月27日 30,000元 3 108年1月8日 94,000元 4 108年3月5日 25,600元 5 108年4月8日 44,000元 6 108年4月18日 50,000元 7 108年10月7日 15,500元 8 108年11月25日 30,000元 9 108年12月23日 30,000元 10 109年2月19日 20,000元 11 109年4月1日 30,000元 12 109年7月7日 30,000元